【裁判字號】    97,簡,735
【裁判日期】    980527
【裁判案由】    虛報進口貨物
【裁判全文】
臺北高等行政法院判決
                                       97年度簡字第735號
原      告  佳能承攬報關有限公司
代  表  人  甲○○
被      告  財政部臺北關稅局
代  表  人  饒平（局長）
訴訟代理人  乙○○
            丙○○
上列當事人間因虛報進口貨物事件，原告不服財政部中華民國97
年9月26日台財訴字第09700410780號訴願決定，提起行政訴訟。
本院判決如下：
    主  文
原告之訴駁回。
訴訟費用由原告負擔。
    事實及理由
一、原告主張：
    (一)法令雖規定報關業者涉有虛報者負虛報責任，然刑事責任
      以處罰行為人主觀故意為要件，縱報關業者所填載之進口
      快遞簡易申報單與事實不符，亦不能直接擬制或推定報關
      業者主觀上必有虛報故意，而以刑事責任相繩。雖報關流
      程應係報關業者接受國內實際收貨人之委託始可辦理報關
      ，惟因快遞貨物大量、請求時效之特性，實務運作為求方
      便，咸由國外寄貨人所提供之資料進行電腦傳輸報關。經
      查，本件原告已將委託書已補予被告機關，本件確實係國
      外合作廠商提供之資料委託代辦報關業務，原告主觀上沒
      有虛報故意。至於被告來函要求補送收貨人委任書，原告
      也一再要求承攬業者補送，但承攬業者卻只能補身分證。
    (二)本件既經刑案不起訴處分，違法者應為承攬業者而非報關
      行，不應將所有全責都歸屬報關行來承擔。請鈞院查明違
      法者之歸屬，並對仿冒商品撤銷原估價，並重新估價云云
      。
    (三)提出委託書等件影本為證。
    聲明：訴願決定、復查決定及原處分均撤銷。
          訴訟費用由被告負擔。
二、被告辯稱：
    (一)按海關緝私條例所為之處罰係屬行政罰，並非刑事罰，原
      告所稱顯有誤解。另按報關業設置管理辦法第12條第1、2
      項規定：「報關業受進出口人之委任辦理報關，應檢具委
      任書；其受固定進出口人長期委任者，得先檢具委任書，
      由海關登錄，經登錄後，得於報單或轉運申請書等單證上
      填載海關登錄字號，以替代逐件出具委任書。」、「前項
      委任書應依海關規定之格式辦理，報關業應切實核對其所
      載之內容，並自行妥為保存。於保存期間內，海關得隨時
      要求其提示或查核。報關業不能提示或查無委任書或委任
      書內容不實者，應依相關法令規定辦理。」，業已明定報
      關業者責任，如在未取得委任書之前，逕予傳輸報關，即
      屬違反規定。其所規定應取具之委任書係指進出口人與報
      關業者間之委任書，尚非承攬業者與報關業者間之委任書
      ，原告所稱已補之委託書係承攬業者出具之委託書，顯有
      誤解。又按快遞貨物通關辦法第17條第2 項規定略謂：「
      …其涉有虛報情事，如報關業者無法證明其確受委託報關
      者，應由報關業者負虛報責任。」。被告前曾分別於95年
      12月29日以北普巡字第0951032003號函及96年4 月2 日以
      北普巡字第0961007715號函（原處分卷1 附件9 ），請原
      告提供委任書以證明其確受委託報關，惟原告迄無法提供
      。原告明知本件未備妥委任書，仍甘冒事後被查獲違章無
      法提出委任書之危險，率爾報關，致生違法虛報逃避管制
      之情事，尚難謂無過失，被告依法論處，核屬允當。
    (二)原告請求對仿冒商品撤銷原估價，並重新估價云云。經查
      ，本件系爭貨物係會同原告所屬員工查驗、取樣，並將貨
      樣函請財政部關稅總局驗估處（下稱驗估處）查價，原告
      未能提供交易文件及付款單據等資料，以佐證證明其原申
      報價格即為實際交易價格，無法按關稅法第29條之規定核
      估；又查無同法第31條至第34條規定之相關資料可資引用
      ，驗估處依關稅法第35條規定，按查得之合理價格據以核
      估完稅價格，洵屬適法等語。
    聲明：駁回原告之訴。
          訴訟費用由原告負擔。
三、按「報運貨物進口而有下列情事之一者，得視情節輕重，處
    以所漏進口稅額2 倍至5 倍之罰鍰，或沒入或併沒入其貨物
    ：一、虛報所運貨物之名稱、數量或重量。二、虛報所運貨
    物之品質、價值或規格…四、其他違法行為。…有前二項情
    事之一而涉及逃避管制者，依前條第1 項及第3 項論處。」
    ；「私運貨物進口、出口或經營私運貨物者，處貨價1 倍至
    3 倍之罰鍰。……前二項私運貨物沒入之。」，海關緝私條
    例第37條第1 、3 項、第36條第1 、3 項定有明文。次按「
    報關業受進出口人之委任辦理報關，應檢具委任書；其受固
    定進出口人長期委任者，得先檢具委任書，由海關登錄，經
    登錄後，得於報單或轉運申請書等單證上填載海關登錄字號
    ，以替代逐件出具委任書。」；「前項委任書應依海關規定
    之格式辦理，報關業應切實核對其所載之內容，並自行妥為
    保存。於保存期間內，海關得隨時要求其提示或查核。報關
    業不能提示或查無委任書或委任書內容不實者，應依相關法
    令規定辦理。」，報關業設置管理辦法第12條第1 項及第2
    項設有規定。復按「進口快遞貨物之收貨人、提貨單或貨物
    持有人及出口快遞貨物之輸出人，委託報關業者辦理報關手
    續者，報關時應檢附委託書。……前項應檢附之委託書，報
    關業者得向海關申請免逐案檢附，由其自行編號裝訂成冊，
    妥善保管6 個月，以供海關隨時查核。但其涉有虛報情事，
    如報關業者無法證明其確受委託報關者，應由報關業者負虛
    報責任。」，快遞貨物通關辦法第17條定有明文。
四、本件原告於95年12月至96年3 月間，分別以孫'R及賴文彬名
    義向被告報運進口系爭快遞貨物3 批，原申報貨物名稱為
    GARMENT 、SMALL PURSE …等，案經被告查驗結果實到貨物
    為GUCCI 外套（仿冒品）、HELLO KITTY 手提包（仿冒品）
    等貨物，涉有虛報所運貨物名稱、數量、價值，逃避管制情
    事，復因原告無法證明確受委託報關，被告爰均依海關緝私
    條例第37條第3 項轉據同條例第36條第1 、3 項規定處原告
    貨價1 倍之罰鍰分別為新台幣（下同）8,356 元、21,234元
    及7,938 元，併沒入貨物（如附表）。原告不服，申請復查
    ，未獲變更，提起訴願，亦遭駁回，遂向本院提起本件行政
    訴訟等情，為兩造所不爭，且有上開各該函文、原處分、復
    查決定書及訴願決定書等件影本附原處分卷及訴願機關卷可
    稽。茲依前述兩造主張之意旨，就下列各點敘明判決之理由
    。
五、原告以孫'R及賴文彬名義報運系爭貨物進口，涉有虛報所運
    貨物名稱、數量、價值，逃避管制之違章情事：
    經查，本件原告於95年12月至96年3 月間，分別以孫'R及賴
    文彬名義向被告報運進口快遞貨物，簡易申報單第
    CX/95/653/83417 、CX/96/653/87274 、CX/96/653/87275
    號（原處分卷2 附件1 ）3 批，原申報貨物名稱為GARMENT
    、SMALL PURSE 等，案經被告查驗結果實到貨物為GUCCI 外
    套（仿冒品）、HELLO KITTY 手提包（仿冒品）等貨物等情
    ，有扣押貨物收據及搜索筆錄、鑑定證明書等件（原處分卷
    2 附件2 、附件3 ）可稽，足認原告以孫'R及賴文彬名義報
    運系爭貨物進口，涉有虛報所運貨物名稱、數量、價值，逃
    避管制之違章情事。
六、被告核估系爭貨物之完稅價格，核無不合：
    原告主張對於系爭仿冒商品應撤銷原估價，並重新估價云云
    。經查，本件系爭貨物係會同原告所屬員工查驗、取樣，並
    將貨樣函請驗估處查價，原告未能提供交易文件及付款單據
    等資料，以佐證證明其原申報價格即為實際交易價格，無法
    按關稅法第29條之規定核估；又查無同法第31條至第34條規
    定之相關資料可資引用，驗估處依關稅法第35條規定，按查
    得之合理價格據以核估完稅價格，有系爭貨物之送查價單等
    件（原處分卷2 附件3 ）可稽，核無不合。原告上開主張，
    並不足採。
七、原告無法證明確受委託報關，被告所為罰鍰及沒入貨物之處
    分，並無違誤：
    (一)按報關業者應檢附委託書，以證明其確受委託報關，若無
      法證明其確受委託報關，就其所為報關進口貨物之行為，
      應自行負責；此與無代理權人以代理人名義所為之法律行
      為，經本人拒絕承認，應自負其責之原則（民法第110 條
      、最高法院85年台上字第963 號著有判例參照）相符。又
      報關業者應檢附委託書，以證明其確受委託報關之情形，
      報關業設置管理辦法第12條第1 項、第2 項及快遞貨物通
      關辦法第17條均設有規定；其所規定應取具之委任書，係
      指進出口人與報關業者間之委任書，尚非承攬業者與報關
      業者間之委任書。經查，被告前曾分別於95年12月29日以
      北普巡字第0951032003號函及96年4 月2 日以北普巡字第
      0961007715號函（原處分卷1 附件9 ），請原告提供委任
      書以證明其確受委託報關，惟原告迄無法提供。原告雖主
      張已補之委託書云云，核係承攬業者出具之委託書（原處
      分卷1 附件2 ），而非進出口人與報關業者間之委任書，
      原告所稱，顯有誤會。原告又稱其有受託報關云云，並提
      出賴文彬之身分證影本（本院卷第3 頁）為證，惟依該身
      分證影本，亦不足認係該人委託報關業者辦理報關之委任
      書，原告所稱，亦不足採。本件原告既無法證明確受委託
      報關，則被告以原告為本件違章之受處分人，揆諸前揭規
      定及說明，並無不合。
    (二)原告主張本件既經刑案不起訴處分，原告即不應受罰云云
      。按海關緝私條例所為之處罰係屬行政罰，而非刑事罰，
      原告所稱刑案不起訴處分，本件即不應受罰云云，顯有誤
      解。又報關業者受委任報關，應檢具委任書，以證明其確
      受委託報關，已如前述。本件原告係報關業者，處理本件
      快遞貨物報關業務，對前開規定自不得諉為不知，惟其本
      件未取得委任書，仍甘冒事後被查獲違章無法提出委任書
      之危險，率爾進行報關，以致發生違章情事，顯有過失。
      被告予以依法論處，核無不合。
    (三)綜上所述，原告以他人名義報運系爭貨物進口，涉有虛報
      所運貨物名稱、數量、價值，逃避管制之違章情事，復因
      原告無法證明確受委託報關，被告依海關緝私條例第37條
      第3 項轉據同條例第36條第1 、3 項規定處原告系爭3 批
      貨物貨價1 倍之罰鍰分別為8,356 元、21,234元及7,938
      元，併沒入貨物（如附表），並無違誤。
八、從而，本件原告以孫'R及賴文彬名義報運系爭貨物進口，涉
    有虛報所運貨物名稱、數量、價值，逃避管制之違章行為，
    被告以原告無法證明確受委託報關，所為罰鍰及沒入貨物之
    處分，於法並無違誤。復查及訴願決定遞予維持，亦無不合
    。原告徒執前詞，訴請撤銷，為無理由，應予駁回。
據上論結，本件原告之訴為無理由，依行政訴訟法第236 條、第
233 條第1 項、第98條第1 項前段，判決如主文。
中    華    民    國    98    年     5    月   27     日
                  臺北高等行政法院第七庭
                                  法  官  蕭忠仁
上為正本係照原本作成。
本件以訴訟事件所涉及之法律見解具有原則性者為限，始得於本
判決送達後20日內向本院提出上訴狀並表明上訴理由，如已於本
判決宣示後送達前提起上訴者，應於判決送達後20日內補具上訴
理由（均按他造人數附繕本），且經最高行政法院許可後方得上
訴。
中    華    民    國    98    年     5    月   27     日
                                  書記官  蕭純純


司法院資訊處製作；財團法人民間司法改革基金會備份。
